臺灣彰化地方法院刑事判決
110年度易字第481號
公  訴  人  臺灣彰化地方檢察署檢察官
被      告  林愛芳

                    指定送達地址：彰化縣○○市○○路0段000巷00號
選任辯護人  楊振芳律師
上列被告因竊盜案件，經檢察官提起公訴（110年度偵字第5367
號），本院判決如下：
    主  文
林愛芳無罪。
    理  由
一、公訴意旨略以：被告林愛芳於民國110年1月26日15時許，在
    告訴人張麗君位於彰化縣○○市○○路0段000巷00號住處前，見
    告訴人所有流理台1組置於騎樓，竟意圖為自己不法之所有
    ，基於竊盜之犯意，徒手竊取上開流理台得手後，搬移至上
    址對面空地其家族所搭建之車棚後方藏放，因認被告涉犯刑
    法第320條第1項之竊盜罪嫌。
二、按犯罪事實之認定，係據以確定具體的刑罰權之基礎，自須
    經嚴格之證明，故其所憑之證據不僅應具有證據能力，且須
    經合法之調查程序，否則即不得作為有罪認定之依據。倘法
    院審理之結果，認為不能證明被告犯罪，而為無罪之諭知，
    即無刑事訴訟法第154條第2項所謂「應依證據認定」之犯罪
    事實之存在。因此，同法第308條前段規定，無罪之判決書
    只須記載主文及理由。而其理由之論敘，僅須與卷存證據資
    料相符，且與經驗法則、論理法則無違即可，所使用之證據
    亦不以具有證據能力者為限，即使不具證據能力之傳聞證據
    ，亦非不得資為彈劾證據使用。故無罪之判決書，就傳聞證
    據是否例外具有證據能力，本無須於理由內論敘說明（最高
    法院100年度臺上字第2980號判決參照）。本案既認被告應
    為無罪之諭知（理由詳後述），所使用之證據自不以具有證
    據能力者為限，故有關證據能力自毋庸論敘。
三、次按犯罪事實應依證據認定之，無證據不得認定犯罪事實，
    刑事訴訟法第154條第2項定有明文。又按犯罪事實之認定應
    憑證據，如未能發現確實之證據，或證據不足以證明，自不
    能以推測或擬制之方法，以為裁判基礎；犯罪事實所憑之證
    據，無論係直接證據或間接證據，其為訴訟上之證明，須於
    通常一般人均不致有合理懷疑而得確信其為真實之程度，始
    得據為有罪之認定，倘其證明尚未達此程度而有合理懷疑時
    ，本諸無罪推定原則，自應為被告無罪之諭知。末按刑事訴
    訟法第161條第1項規定：檢察官就被告犯罪事實，應負舉證
    責任，並指出證明之方法。因此，檢察官對於起訴之犯罪事
    實，應負提出證據及說服之實質舉證責任。倘其所提出之證
    據，不足為被告有罪之積極證明，或其指出證明之方法，無
    從說服法院以形成被告有罪之心證，基於無罪推定之原則，
    自應為被告無罪判決之諭知。再按刑法第320條竊盜罪之成
    立，除未經同意破壞他人對其物之事實管領力，並建立自己
    對該物之事實上管領地位外，復須為竊取行為當時，行為人
    主觀上具有不法所有之意圖，始足當之；若行為人因誤認該
    物已遭他人拋棄而為無主物方取用之，因欠缺不法所有之犯
    意，自難遽以竊盜罪相繩（最高法院82年度臺上字第2607號
    裁判意旨可資參照）。
四、公訴意旨認被告涉有竊盜犯行，無非係以告訴人之指訴、檢
    察事務官勘驗筆錄為其主要論據。訊據被告固坦承於上開時
    、地，搬取告訴人之流理台，惟堅詞否認有何竊盜犯行，辯
    稱：我有看到流理台上有貼一張紙條，上面好像寫15號，是
    叫清潔隊來載的紙條，之前我別的鄰居有貼紙條，清潔隊就
    有來載走，所以我以為流理台是告訴人不要的等語。辯護人
    並辯護稱：告訴人向員林市公所清潔隊申請免費清運大型廢
    家具，並將該流理台移置住家門口空地，等待清潔隊前來載
    運丟棄，清潔隊並於110年1月28日前來將之運走，是該流理
    台是告訴人汰除、丟棄之物，告訴人告知清潔隊要搬走，就
    是不要的。不是要丟棄的東西就一定是不堪用，所有人認為
    東西不需要了，要丟棄也是可以。被告雖有搬取該流理台之
    行為，但因該流理台是告訴人不要的，故被告搬走，並沒有
    不法所有之竊盜犯意。又如認被告構成犯罪，請考量該流理
    台價值不是很高，當告訴人表示不同意被告拿走時，被告馬
    上歸還告訴人，被告是柬埔寨籍的外配，沒有任何犯罪前科
    ，請求鈞院能夠從輕量刑等語。
五、經查：
　㈠被告於110年1月26日15時許，在告訴人位於彰化縣○○市○○路0
    段000巷00號住處前，搬取告訴人放在開放而無防閑設備之
    騎樓之流理台1組之事實，業經被告於警詢、檢察事務官詢
    問及本院審理時坦承明確（見5367號卷第8、9、37、39頁、
    本院卷第115頁），且經告訴人於警詢、檢察事務官詢問、
    本院審理時證述明確（見5367號卷15至17、38、39頁、本院
    卷第99、100頁），並有卷附現場及蒐證錄影畫面翻拍照片
    （見5367號卷第27、28、41至45頁）可稽，應可認定。
　㈡告訴人於110年1月22日致電彰化縣員林市公所清潔隊，申請
    免費清運前揭被告搬取之流理台乙節，業經告訴人於本院審
    理時證述明確（見本院卷第110、111頁），並有卷附彰化縣
    員林市公所110年8月16日函及檢附之110年度『國家清潔週』
    大型廢傢俱免費清運工作確認單可佐（見本院卷第75、77頁
    ），應可認定。又告訴人向清潔隊申請免費清運時，清潔隊
    即提供告訴人1個編號，且要囑託清潔隊載運都要有編號，
    告訴人乃囑咐其小孩將該編號貼在要由清潔隊載運之物品上
    ，且清潔隊前來載運時，並不會再通知，會直接將物品載走
    ，此亦經告訴人於本院審理時證述在卷（見本院卷第106、1
    18、119頁），是被告辯稱：因之前別的鄰居有貼紙條，清
    潔隊就有來載走，所以我以為流理台是告訴人不要的等語，
    並非無據。而物品所有人既已向市公所清潔隊申請免費清運
    該物品，且該物品已經所有人搬移至開放而無防閑設備之騎
    樓，並已貼有清潔隊所提供要載運之編號，一般人因而認該
    物品係所有人欲丟棄之物品，亦符合吾人生活經驗，是被告
    因而認該流理台是告訴人不要的，核與常情並未有何相悖之
    處。
　㈢告訴人於本院雖證稱：我與小孩一直在斟酌是否要繼續使用
    該流理台，一方便是因為房子比較小，考慮流理台是不是放
    得下，一方面也考慮經濟方面能省就省，在清潔隊將流理台
    載走之前，我還在考慮等語(見本院卷第100、105、106、11
    9頁）。然被告於110年1月26日返還該流理台予告訴人後，
    告訴人又於110年1月27日再致電彰化縣員林市公所清潔隊，
    申請免費清運前揭被告返還之流理台，並經彰化縣員林市公
    所清潔隊於同年1月28日完畢，此有卷附彰化縣員林市公所1
    10年8月16日函及檢附之110年度『國家清潔週』大型廢傢俱免
    費清運工作確認單可佐（見本院卷第75、77頁），且告訴人
    於本院審理時亦證稱：如果公所清潔隊載走就沒有爭議，…
    我們有這樣的需求，他們沒有載走，他們就會再排其他時段
    載走等語（見本院卷第107、111頁），可知該流理台於被告
    返還告訴人後，最終還是由告訴人再聯絡清潔隊清運載走，
    是告訴人前揭所證還在考慮是否繼續使用流理台乙節是否實
    在，實非無疑。況告訴人考慮是否要再繼續使用該流理台之
    內心想法，顯與告訴人實際所為「將物品搬移至開放而無防
    閑設備之騎樓，並已貼有清潔隊所提供要載運之編號」而足
    以使一般人因而認該物品係欲丟棄之物品之生活經驗相違，
    實難苛責應為被告所知悉。
　㈣上開流理台外觀尚屬完好，尚可正常使用，此為被告所自承
    （見本院卷第117頁），並經告訴人證述在卷（見本院卷第1
    05頁），且有照片可憑（見5367號卷第41頁），雖可認定。
    然衡諸常情，並非僅有損壞不堪用時，才會將流理台交由清
    潔隊載運，有可能會因功能性、方便性而汰舊換新，此由告
    訴人最終仍將該流理台交由清潔隊載運丟棄益明。是尚難以
    該流理台尚可使用，逕認被告主觀上有不法所有意圖之竊盜
    犯意。
　㈤被告搬取流理台後，將該流理台放在其配偶搭建之車棚後方
    ，且自告訴人住處觀之，無法看到被告放置其所搬取之流理
    台乙節，業經告訴人證述明確（見本院卷第104、105頁），
    且有照片可佐（見5367號卷第41頁編號1照片），雖可認定
    。然該處係較不佔空間之位置，是被告辯稱：我怕清潔隊收
    走，所以先把流理台放在該車棚後方，告訴人女兒詢問我，
    我立刻告訴她是我拿走，並立刻拿回來還她們等情，並非全
    然無據，實難憑此認定被告有不法所有之意圖。　　
六、綜上所述，檢察官所舉之證據，尚不足以使本院獲致被告有
    竊盜犯行之確切心證，既不能證明被告犯罪，揆諸前開法條
    之規定及說明，自應為被告無罪之諭知。
據上論斷，應依刑事訴訟法第301條第1項，判決如主文。
本案經檢察官吳怡盈提起公訴，檢察官鄭安宇到庭執行職務。
中　　華　　民　　國　　110 　年　　10  　月　　29　  日
                刑事第三庭    法  官  蘇品樺
以上正本證明與原本無異。
如不服本判決應於收受判決後20日內向本院提出上訴書狀，並應
敘述具體理由；其未敘述上訴理由者，應於上訴期間屆滿後20日
內向本院補提理由書（均須按他造當事人之人數附繕本）「切勿
逕送上級法院」。
告訴人或被害人對於判決如有不服具備理由請求檢察官上訴者，
其上訴期間之計算係以檢察官收受判決正本之日期為準。
中　　華　　民　　國　　110 　年　  10  　月　　29　　日
                              書記官  彭品嘉